臺灣宜蘭地方法院刑事判決　　　　　　　93年度訴緝字第19號
公　訴　人　臺灣宜蘭地方法院檢察署檢察官
被　　　告　丙○○　男　28歲.
選任辯護人　李秋銘律師
　　　　　　黃金亮律師
上列被告因強盜案件，經檢察官提起公訴（89年度偵字第1390號
），本院判決如下：
    主  文
丙○○無罪。
    理  由
一、公訴意旨略以：被告丙○○與丁○○（已另由檢察官為不起
    訴處分）及另1 不詳姓名之成年男子3 人共同意圖為自己不
    法之所有，於民國88年9 月15日凌晨3 時許，該不詳年籍之
    成年男子在外把風，由被告丙○○及丁○○破壞住宅大門，
    侵入宜蘭縣頭城鎮○○路53之1 號被害人乙○○○之住宅內
    ，以預藏之膠帶捆綁乙○○○之手腳並矇住其眼睛後，脅迫
    乙○○○交出財物，否則將予以殺害，致使乙○○○心生畏
    懼而無法抗拒，遂交出身上之財物新臺幣（下同）9 千5 百
    元及手上之金戒指1 枚（重約1 錢），被告丙○○及丁○○
    仍不知足，於房內翻箱倒櫃遍尋不著財物後，3 人始駕駛機
    車逃逸，因認被告丙○○涉有刑法第330 條之結夥三人強盜
    罪嫌（起訴書原認被告所犯法條係廢止前之懲治盜匪條例第
    5 條1 項，嗣於本院審理中因法律變更，已由蒞庭公訴檢察
    官變更為上開法條。）。
二、按犯罪事實應依證據認定之，無證據不得認定犯罪事實；不
    能證明被告犯罪者，應諭知無罪之判決，刑事訴訟法第154
    條第2 項、第301 條第1 項分別定有明文。又告訴人之告訴
    ，係以使被告受刑事訴追為目的，是其陳述是否與事實相符
    ，仍應調查其他證據以資審認；事實之認定，應憑證據，如
    未能發現相當證據，或證據不足以證明，自不能以推測或擬
    制之方法，以為裁判基礎；認定不利於被告之事實，須依積
    極證據，苟積極證據不足為不利於被告事實之認定時，即應
    為有利於被告之認定，更不必有何有利之證據；認定犯罪事
    實所憑之證據，雖不以直接證據為限，間接證據亦包括在內
    ，然無論直接或間接證據，其為訴訟上之證明，須於通常一
    般之人均不致有所懷疑，而得確信其為真實之程度者，始得
    據為有罪之認定，倘其證明尚未達到此一程度，而有合理之
    懷疑存在，致無從為有罪之確信時，即不得遽為不利於被告
    之認定；依刑事訴訟法第161 條第1 項之規定，檢察官對於
    起訴之犯罪事實，應負提出證據及說服之實質舉證責任，倘
    其所提出之證據，不足為被告有罪之積極證明，或其指出證
    明之方法，無從說服法院以形成被告有罪之心證，基於無罪
    推定之原則，自應為有利於被告之認定，最高法院亦著有52
    年台上字第1300號、40年台上字第86號、30年上字第816 號
    、76年台上字第4986號、92年台上字第128 號判例意旨可資
    參照。
三、本件公訴人認被告丙○○涉有前揭結夥強盜犯行，無非係以
    告訴人乙○○○之指訴；證人丁○○、己○○、戊○○之證
    詞；宜蘭縣警察局礁溪分局查訪宜蘭市譚國勇婦產科之查訪
    紀錄；被告丙○○之不在場辯詞不實等，為其論據。
四、訊據被告丙○○堅決否認涉有公訴人所指之結夥強盜犯行，
    辯稱「伊與丁○○並不熟識，伊並未與丁○○等人犯下本件
    結夥強盜犯行。」等語，經查：
（一）證人即被害人乙○○○固然自警詢、偵訊及本院審理時均
      指稱「伊於88年9 月15日凌晨3 時許，在宜蘭縣頭城鎮○○路53之1 號住處內，遭3 名歹徒強盜取走9 千5 百元及
      金戒指1 枚（重約1 錢）。」等情，然乙○○○同時亦均
      證稱「因燈光昏暗，並未看清3 名歹徒的長相，也無法確
      認被告丙○○是否為歹徒之一。」等語（見偵查卷第12頁
      、第84頁及本院94年1 月25日審判筆錄）。從而，尚難僅
      憑證人乙○○○所指訴之被害情節，即認定被告丙○○有
      結夥強盜之犯行。
（二）按被告以外之人於審判外之言詞或書面陳述，除法律有規
      定者外，不得作為證據，刑事訴訟法第第159 條第1 項固
      定有明文，惟同法第159 條之3 第3 款已規定「被告以外
      之人於審判中有傳喚不到之情形時，其於司法警察調查中
      所為之陳述，經證明具有可信之特別情況，且為證明犯罪
      事實之存否所必要者，得為證據。」。本件情形，檢察官
      聲請本院傳喚證人丁○○，然屢經傳喚，丁○○均未到庭
      。且查丁○○於89年5 月16日接受司法警察訊問時所陳述
      之內容為「伊與丙○○等人共犯本案」，則丁○○於該次
      警詢中之陳述即為證明本件犯罪事實存否所必要。又證人
      即製作丁○○警詢筆錄之警員甲○○已於本院審理時結證
      「於筆錄製作過程中，警方並未刑求丁○○，筆錄之內容
      均依丁○○之陳述而紀錄。」等情綦詳（見本院94年1 月
      25日審判筆錄），則丁○○該次警詢中之陳述即具可信之
      特別情況。從而，揆諸上開法條規定，應認丁○○於89年
      5 月16日接受司法警察訊問時所為之陳述具有證據能力（
      至於證據證明力則屬另一事），合先敘明。經查，證人丁○○於89年5 月16日警詢時雖自白「88年9 月15日凌晨，
      伊與丙○○及其1 名友人，共同至案發地點，強盜被害人
      李盧阿潰，由丙○○及其友人先進去，伊本人先在外面等
      ，後來伊聽到有女人的叫聲，感覺不對便進去屋內，看見
      丙○○及其友人在綑綁阿婆。」等情（見偵查卷第4 頁）
      ，然其嗣後於檢察官偵查時，已否認前開自白之真實性，
      改稱「伊與丙○○不熟，伊並未參與本案，警訊筆錄內容
      不實在，丙○○並未犯下本案。」等語（見偵查卷第62、
      85頁），且丁○○所自白「由丙○○及其友人先進去，伊
      本人先在外面等，後來伊聽到有女人的叫聲，感覺不對便
      進去屋內，看見丙○○及其友人在綑綁阿婆。」之情節，
      亦與被害人乙○○○於警詢、偵訊及本院審理時始終一致
      所為「當天忽然有3 名歹徒一起闖入我家，其中1 人用膠
      布將我雙眼矇住。」之指訴不符（見偵查卷第11、12、84
      頁及本院94年1 月25日審判筆錄），則丁○○上開自白之
      真實性即屬有疑。況且，證人丁○○本人涉嫌與被告丙○○共同強盜本案被害人乙○○○之相同案件，經臺灣宜蘭
      地方法院檢察署檢察官另以90年度偵字第2494號案件為偵
      查後，承辦檢察官亦認為並無證據證明丁○○於警詢時所
      為之前揭自白與事實相符，復認為丁○○否認犯行之辯解
      為可採，遂對丁○○為不起訴處分確定之事實，亦有上開
      案件之不起訴處分書、丁○○之臺灣高等法院被告前案紀
      錄表各1 件在卷可稽，依此，益徵丁○○上開自白與事實
      並非相符。從而，證人丁○○於警詢時所為之自白即非可
      採，無從依其陳述而認定被告丙○○有結夥強盜之犯行。
（三）證人己○○雖於警詢時陳稱「丁○○告知伊『本案係丁○○與丙○○等人所犯』」等情，然其陳述核屬「被告以外
      之人於審判外之言詞陳述」，且其內容亦屬間接聽聞而來
      ，並非其所親身經歷，故己○○於警詢時所為之陳述乃屬
      傳聞證據，並無證據能力。又蒞庭公訴檢察官亦已於本院
      審理時捨棄此部分證據。從而，己○○於警詢時之陳述內
      容即不得採為本案之證據。
（四）查被告丙○○所為「88年9 月15日凌晨3 時許，伊妻在醫
      院生產，伊均於醫院陪伴，根本不可能到現場。」之不在
      場辯詞，固與證人即被告丙○○之妻戊○○所證述之情節
      及宜蘭縣警察局礁溪分局查訪宜蘭市譚國勇婦產科之查訪
      結果不符，而不可採信。然即便被告丙○○上開辯詞不能
      成立，苟非有其他積極證據足以證明被告丙○○之犯罪行
      為，仍不能因此即遽為被告丙○○有罪之認定（最高法院
      30年上字第1831號判例意旨參照）。
（五）綜上所述，公訴人所舉證據，均不足為被告丙○○有罪之
      積極證明。此外，復查無其他積極證據證明被告丙○○確
      有公訴人所指之結夥強盜犯行，揆諸首揭二之說明，自應
      為有利於被告丙○○之認定。從而，本件尚不能證明被告
      丙○○犯罪，依法應為被告丙○○無罪判決之諭知。
據上論斷，應依刑事訴訟法第301 條第1項，判決如主文。
本案經檢察官陳嘉瑜到庭執行職務
中　　華　　民　　國　　94　　年　　3 　　月　　14　　日
                  臺灣宜蘭地方法院刑事第四庭
                      審判長法  官  林  惠  玲
                      　    法  官  郭  淑  珍
                            法  官  劉  家  祥
以上正本證明與原本無異。
如不服本判決，應於判決送達後10日內，向本院提出上訴狀（應
附繕本）。
                            書記官  邱  淑  秋
中　　華　　民　　國　　94　　年　　3 　　月　　15　　日
